【裁判字號】    95,繼,1091
【裁判日期】    950831
【裁判案由】    選任遺產管理人
【裁判全文】
臺灣板橋地方法院民事裁定              95年度繼字第1091號
聲  請  人  彰化商業銀行股份有限公司
法定代理人  高志尚
非訟代理人  乙○○
上列聲請人聲請指定被繼承人甲○○之遺產管理人事件，本院裁
定如下：
    主      文
選任丙○○（女、民國○○○年○月○○日生、身分證統一編號
：Ｚ000000000號、籍設台北縣樹林市鎮○街五十八號
）為被繼承人甲○○（男、民國○○○年○月○○日生、身分證
統一編號：Ｚ000000000號、生前籍設台北縣樹林市鎮
○街五十八號）之遺產管理人。
程序費用由被繼承人甲○○之遺產負擔。
    理      由
一、按繼承開始時，繼承人之有無不明，而無親屬會議或親屬會
    議未於1 個月內選定遺產管理人者，利害關係人或檢察官得
    聲請法院選任遺產管理人，並由法院依公示催告程序，定6
    個月以上之期限，公告繼承人，命其於期限內承認繼承；又
    被繼承人之所有繼承人均拋棄其繼承權者，亦準用關於無人
    承認繼承之規定，民法第1177條、第1178條第2 項、第1176
    條第6 項定有明文。
二、本件聲請意旨略以：被繼承人甲○○（男、民國○○年○ 月○○
    日生、身分證統一編號：Ｚ000000000號、生前籍設台北縣樹
    林市鎮○街58號）於92年5 月25日死亡，因其所有繼承人全
    部拋棄繼承，無法依民法第1177條選定遺產管理人，聲請人
    為被繼承人之債權人，為使債務人甲○○之財產得以早日處
    分以償還債務，為保障聲請人權益，爰以利害關係人身分，
    聲請選任財政部國有財產局臺灣北區辦事處為被繼承人甲○
    ○之遺產管理人等語。
三、聲請人主張被繼承人甲○○於92年5月25日死亡，其所有繼
    承人全部拋棄繼承，聲請人為其債權人之事實，業據其提出
    甲○○之戶籍謄本、繼承系統表、本院95年4月12日板院輔
    家科春君字第13840號函影本、本院89年度重訴字第518 號
    民事判決暨確定證明書影本、銀行保證書影本、授信約定書
    影本各1件、本票影本2件為證，復經本院依職權調取本院92
    年度繼字第654號、92年度繼字第678號、92年度繼字第906
    號被繼承人甲○○之繼承人等拋棄繼承事件案卷核閱無訛，
    自堪信為真實。
四、從而，聲請人以債權人之利害關係人身分聲請選任被繼承人
    甲○○之遺產管理人，核與首揭規定尚無不合。經核聲請人
    雖向本院聲請選任財政部國有財產局臺灣北區辦事處為被繼
    承人甲○○之遺產管理人，然查：被繼承人甲○○之先後順
    序繼承人均於法定期間內向本院聲請拋棄繼承在案，依經驗
    法則推斷，其合法繼承人與被繼承人血緣至親，卻無人願承
    受繼承，負擔其繼承責任，顯見被繼承人甲○○之遺債大於
    遺產，如此情形，應儘量避免選任國有財產局為遺產管理人
    ，蓋國庫對於被繼承人已無期待利益，而國有財產局係一公
    務機關，依國有財產法規綜理國產事務，執行事務之預算為
    全國人民納稅所得，就被繼承人甲○○遺債大於遺產之情形
    ，倘以國家資源管理對國庫毫無利益之財產，使國有財產局
    必須墊付無法歸墊之管理費用，無異使公器淪為私用，顯損
    及全民利益，令國庫遭受權利之侵害，實不符社會公平原則
    。是故，本院考量關係人丙○○為被繼承人甲○○之配偶，
    有戶籍謄本及繼承系統表可憑，雖其已聲明拋棄繼承，惟丙
    ○○應對被繼承人甲○○之遺產遺債情況瞭解應較深，就被
    繼承人之財產管理較為方便，並就遺產管理人職務之遂行，
    有所助益，且其既已拋棄繼承，要不致有利害偏頗之虞，為
    保障債權人之利益及期程序之公正、公信起見，本院認以選
    任被繼承人之配偶丙○○為被繼承人甲○○之遺產管理人為
    適當。
五、依非訟事件法第21條第2項、民事訴訟法第95條、第78條，
    裁定如主文。
中    華    民    國    95    年    8     月    31    日
                  家事法庭  法  官  郭光興
以上正本係照原本作成。
如對本裁定抗告須於裁定送達後10日內向本院提出抗告狀。
中    華    民    國    95    年    9     月    1     日
                            書記官  翁子婷


司法院資訊處製作；財團法人民間司法改革基金會備份。
